【裁判字號】    99,訴,350
【裁判日期】    990531
【裁判案由】    偽證
【裁判全文】
臺灣嘉義地方法院刑事判決               99年度訴字第350號
公  訴  人  臺灣嘉義地方法院檢察署檢察官
被      告  甲○○
上列被告因偽證案件，經檢察官提起公訴（99年度偵字第1216號
），被告於本院行準備程序時就犯罪事實為有罪之陳述，經本院
裁定改依簡式審判程序審理，判決如下：
    主  文
甲○○犯偽證罪，處有期徒刑伍月。
    犯 罪 事 實
一、甲○○明知於民國98年3 月19日向另案被告黃淑滿購買第二
    級毒品施用，於98年9 月10日，在臺灣嘉義地方法院審理98
    年度訴字第479號毒品案件以證人身分作證時，經告知拒絕
    證言權後，以證人身分供前具結，就黃淑滿於98年3月19日
    有無販賣第二級毒品甲基安非他命與甲○○之案情有重要關
    係之事項，虛偽陳述：「（問：你有向黃淑滿購買（甲基）
    安非他命嗎？錢交給誰？（甲基）安非他命是誰交付？）。
    他（黃淑滿）是介紹朋友讓我認識，錢是交給他朋友（山哥
    ），（甲基）安非他命是他朋友（山哥）所交付」云云，而
    妨害國家司法權之正確行使。嗣甲○○於黃淑滿涉嫌販賣毒
    品案件確定前之99年4月22日偵查中，自白其前揭審判程序
    為虛偽證述，而知上情。
二、案經臺灣高等法院臺南分院檢察署發交臺灣嘉義地方法院檢
    察署檢察官偵查起訴。
    理  由
一、本件被告甲○○所犯非死刑、無期徒刑、最輕本刑為3 年以
    上有期徒刑之罪，或高等法院管轄第一審案件，其於準備程
    序進行中，就被訴事實為有罪之陳述，經本院告知簡式審判
    程序之旨，並聽取檢察官及被告之意見後，裁定進行簡式審
    判程序。
二、上揭事實業據被告甲○○於偵查中及本院審理時坦承不諱，
    核與證人即另案被告黃淑滿於98年度訴字第479 號案件審理
    中之證述相符，並有被告於98年4 月8 日在另案98年度偵字
    第4070號案以證人身分之偵查證述及證人結文影本、本院98
    年度訴字第479 號刑事案件之98年9 月10日審理筆錄及證人
    結文影本、被告與黃淑滿於98年3 月19日通話之監聽譯文各
    1 份在卷可稽，足認被告之自白與事實相符，足堪採信。從
    而，本件事證明確，被告犯行，應堪認定，應依法論科。
三、按刑法上之偽證罪，為形式犯，不以結果之發生為要件，一
    有偽證行為，無論當事人是否因而受有利或不利之判決，均
    不影響其犯罪之成立，而該罪所謂於案情有重要關係之事項
    ，則指該事項之有無，足以影響於裁判之結果者而言（最高
    法院71年臺上字第8127號判例意旨參照），故核被告以證人
    身分於98年9 月10日審理中，就黃淑滿有無販賣第二級毒品
    甲基安非他命之重要事項，供前具結而為虛偽不實陳述，其
    所為係犯刑法第168 條之偽證罪。又另案黃淑滿所犯販賣第
    二級毒品之案件，經臺灣高等法院臺南分院以99年度上訴字
    第13號判決後，於99年4 月23日確定，有臺灣高等法院被告
    前案紀錄表及本院公務電話紀錄表在卷可稽，是被告於99年
    4 月22日偵查中自白犯行，係於所虛偽陳述之案件裁判確定
    前自白，應依刑法第172 條規定減輕其刑。
四、爰審酌被告國中肄業之智識程度，藐視證人到庭作證應據實
    陳述之義務，於審判中任意虛捏情詞而為虛偽證述，致生無
    謂之司法調查程序；惟被告於本案偵、審時終能自白犯行，
    犯後態度尚可等一切情狀，量處如主文所示之刑。又刑法第
    41條所稱犯最重本刑為5 年以下有期徒刑之刑之罪者，係指
    法定最重本刑而言，並不包括依總則加重或減輕情形在內，
    蓋屬「總則」性質之加減事由，僅為處斷刑上之加重或減免
    ，並未變更其犯罪類型，原有法定刑自不受影響。而刑法第
    172 條就犯偽證罪、誣告罪，於裁判或懲戒處分確定前自白
    者，應減輕或免除其刑之規定，雖列於刑法分則編，且係就
    個別之特定犯罪行為而設，然其立法目的與自首規定雷同，
    係在藉此優惠，鼓勵行為人及時悔悟，並早日發現真實，節
    省訴訟勞費，避免審判權遭受不當之侵害，此一規定，既未
    變更其犯罪類型，自屬相當於「總則」之減免其刑規定，其
    原有法定刑並不因此而受影響。是以被告所犯刑法第168 條
    之偽證罪部分，因其法定刑為7 年以下有期徒刑，縱被告經
    本院依刑法第172 條規定減輕其刑，且宣告6 個月以下有期
    徒刑，仍無刑法第41條諭知易科罰金標準之適用（最高法院
    95年度臺上字第4927號判決意旨參照），併予指明。
據上論斷，應依刑事訴訟法第273 條之1 第1 項、第299 條第1
項前段，刑法第168 條、第172條，判決如主文。
本案經檢察官侯德人到庭執行職務。
中    華    民    國    99    年    5     月    31    日
                  刑事第四庭    法  官  梁淑美
以上正本證明與原本無異。
如不服本判決應於收受判決後10日內向本院提出上訴書狀，並應
敘述具體理由；其未敘述上訴理由者，應於上訴期間屆滿後20日
內向本院補提理由書（均須按他造當事人之人數附繕本）「切勿
逕送上級法院」。
中    華  民      國    99    年    5     月    31    日
                                書記官  林金福
附錄本案論罪科刑法條：
中華民國刑法第168條
（偽證罪）
於執行審判職務之公署審判時或於檢察官偵查時，證人、鑑定人
、通譯於案情有重要關係之事項，供前或供後具結，而為虛偽陳
述者，處 7 年以下有期徒刑。
中華民國刑法第172條
（偽證、誣告自白減免）
犯第 168 條至第 171 條之罪，於所虛偽陳述或所誣告之案件，
裁判或懲戒處分確定前自白者，減輕或免除其刑。

司法院資訊處製作；財團法人民間司法改革基金會備份。
